臺灣新竹地方法院民事裁定  
109年度家繼訴字第53號
聲  請    人
即  原  告  王修義  


訴訟代理人  陳慶禎律師
被      告  王修智  

訴訟代理人  郭佳瑋律師
            陳欣彤律師
相  對  人  王文鈴  

            陳美瑜  

            王祥安（原名王修仁）


上列聲請人因與被告王修智間請求分割遺產等事件，聲請追加相
對人王文鈴、陳美瑜、王祥安為原告，本院裁定如下：
    主      文
相對人王文鈴、陳美瑜、王祥安應於本裁定送達後5日內，就本
院109年度家繼訴字第53號分割遺產等事件追加為原告，逾期未
追加者，視為已一同起訴。
    理    由
一、按繼承人自繼承開始時，除本法另有規定外，承受被繼承人
    財產上之一切權利、義務；繼承人有數人時，在分割遺產前
    ，各繼承人對於遺產全部為公同共有；公同共有物之處分及
    其他之權利行使，除法律另有規定外，應得公同共有人全體
    之同意，民法第1148條第1項前段、第1151條、第828條第3
    項分別定有明文。又各共有人對於第三人，得就共有物之全
    部，為本於所有權之請求。但回復共有物之請求，僅得為共
    有人全體之利益為之，為民法第821條所明定。該規定依同
    法第828條第2項規定於公同共有準用之，且依同法第831條
    規定，該規定於所有權以外之財產權，由數人共有或公同共
    有者，亦準用之。故公同共有人本於公同共有權利為共有人
    全體之利益對第三人為請求，應限於回復共有物時始得為之
    。準此，公同共有人中之一人或數人除經其他公同共有人全
    體之同意，或為公同共有人全體之利益對第三人為回復公同
    共有物之請求，得單獨或共同起訴外，倘係基於公同共有法
    律關係為請求者，仍屬固有之必要共同訴訟，應由公同共有
    人全體起訴，當事人之適格始無欠缺(最高法院100年度台上
    字第1723號判決同此見解)。次按公同共有債權人起訴請求
    債務人履行債務，係公同共有債權之權利行使，依民法第83
    1條準用同法第828條第3項規定，除法律另有規定外，須得
    其他公同共有人全體之同意，或由公同共有人全體為原告，
    其當事人之適格始無欠缺(最高法院107年度台抗字第421號
    裁定同此見解)。又按訴訟標的對於數人必須合一確定而應
    共同起訴，如其中一人或數人拒絕同為原告而無正當理由者
    ，法院得依原告聲請，以裁定命該未起訴之人於一定期間內
    追加為原告。逾期未追加者，視為已一同起訴，民事訴訟法
    第56條之1第1項亦有明文。至於拒絕同為原告是否有正當理
    由，則應由法院斟酌原告起訴是否為伸張或防衛權利所必要
    等情形決定之，最高法院104年度第3次民事庭會議決議參照
    。
　　
二、聲請意旨略以：被繼承人王家垣於民國104年6月18日死亡，
    合法繼承人共有聲請人即原告、被告王修智及相對人王文鈴
    、陳美瑜、王祥安，被告王修智名下振榮行股份有限公司之
    25萬900股股份係被繼承人王家垣生前借名登記於其名下，
    該借名登記已於被繼承人王家垣死亡時即當然終止，原告請
    求 被告王修智將該股份移轉登記馬號被繼承人王家垣之全
    體繼承人公同共有，而被繼承人王家垣之繼承人除原告與被
    告王修智外，尚有相對人王文鈴、陳美瑜、王祥安，但相對
    人王文鈴、陳美瑜、王祥安三人不不同意與原告一同起訴，
    而本件訴訟標的對全體繼承人須合一確定，為此依民事訴訟
    法第56條之1第1項之規定，聲請裁定命於一定期間內追加相
    對人王文鈴、陳美瑜、王祥安家為原告等語。
三、原告主張被告王修智於被繼承人王家垣生前借名登記持有股
    份，嗣被繼承人王家垣死亡，爰請求被告王修智將該股份返
    還予被繼承人王家垣之全體繼承人公同共有，原告既係基於
    繼承公同共有法律關係為請求，自應以被繼承人王家垣之全
    體繼承人為原告，當事人適格始無欠缺。經本院於109年11
    月24日發函通知相對人王文鈴、陳美瑜、王祥安就原告聲請
    追加為原告一節，以書面陳述意見（本院卷第195頁），相
    對人王文鈴到庭表示不同意為本件原告（見本院110年1月21
    日筆錄），相對人陳美瑜則表示不懂何為原告等情，亦經本
    院詢問明確在卷（見本院109年12月14日筆錄）。惟依原告
    主張之原因事實觀之，原告之起訴屬其伸張或防衛權利所必
    要，相對人王文鈴、陳美瑜、王祥安如拒絕同為原告，將使
    原告無法以訴訟伸張或防衛其權利，且被告是否有給付上開
    返還遺產之義務，對原告及相對人王文鈴、陳美瑜、王祥安
    亦有合一確定之必要，經本院斟酌原告於本案之請求既為被
    告所否認，堪認其起訴確為伸張或防衛權利所必要。從而，
    原告聲請本院裁定命相對人王文鈴、陳美瑜、王祥安於一定
    期間內追加為原告，於法即屬有據，而應准許。
四、依家事事件法第51條，民事訴訟法第56條之1 ，裁定如主文
    。
中　　華　　民　　國　　110 　年　　1 　　月　　25　　日
　　　　          家事法庭  法  官  許翠玲
以上正本係照原本作成。
如對本裁定抗告，須於裁定送達後10日之不變期間內，向本院提
出抗告狀，並繳納抗告費新臺幣1,000元。
中　　華　　民　　國　　110 　年　　1 　　月　　25　　日
                            書記官　邱文彬